臺灣桃園地方法院刑事判決　　　　　　　94年度訴字第1317號
公　訴　人　臺灣桃園地方法院檢察署檢察官
被　　　告　甲○○○　○○○○.
　　　　　　　　　　23歲民.
上列被告因偽造文書等案件，經檢察官提起公訴（94年度偵字第
9329號），本院合議庭裁定進行簡式審判程序，判決如下：
    主    文
甲○○○　○○○○　○○○共同偽造公印文，處有期徒刑伍月
，如易科罰金，以參佰元折算壹日，並於刑之執行完畢或赦免後
驅逐出境。扣案之偽造中華民國外僑居留證（統一證號：ＲＣ00
000000）壹張沒收。
    事    實
一、甲○○○　○○○○　○○○原係為工作合法來台之越南人
    ，於民國94年5 月5 日（起訴書誤植為94年5 月8 日）入境
    後，隨即於94年5 月6 日逃逸，而甲○○○　○○○○　○
    ○○於逃逸後未經許可即無法在本國其他地方工作。甲○○
    ○　○○○○　○○○遂與真實姓名、年籍均不詳自稱「戰
    」之越南籍成年男子基於偽造公印文及行使偽造特種文書之
    犯意聯絡，先於94年5 月5 日，由甲○○○　○○○○　○
    ○○在桃園縣大園鄉中正國際機場，提供其所有之個人照片
    1 張，並以美金5000元之代價，委由「戰」於94年5 月5 日
    至同月8 日間之某日，在臺灣地區某不詳處所，為其偽造上
    載姓名「ＮＧＵＹＥＮ　ＶＡＮ　ＨＡＩ」之中華民國外僑
    居留證正本（統一證號：ＲＣ00000000，下稱系爭居留證，
    其上有偽造「內政部」之公印文1 枚）1 張，足以生損害於
    內政部警政署對外僑管理之正確性，而於「戰」偽造完成後
    ，乃於94年5 月8 日，在上開中正國際機場內交付予甲○○
    ○　○○○○　○○○以供使用。而於93年10月間某日，甲
    ○○○　○○○○　○○○復與「戰」一同持系爭居留證前
    往設於桃園縣蘆竹鄉○○村○○路○段71 巷7 號大坤工程股
    份有限公司（下稱大坤公司），並推由「戰」出面向不知情
    之該公司負責人張吉雄應徵工作時出示以為行使，足生損害
    於ＮＧＵＹＥＮ　ＶＡＮ　ＨＡＩ、內政部警政署及大坤公
    司。嗣於94年5 月19日下午5 時40分許，甲○○○　○○○
    ○　○○○為警在上址大坤公司內查獲，並扣得系爭居留證
    1 張。
二、案經桃園縣政府警察局大園分局報請臺灣桃園地方法院檢察
    署檢察官偵查起訴。
    理    由
一、本件經檢察官提起公訴，被告甲○○○　○○○○　○○○
    於準備程序中就被訴事實為有罪之陳述，經受命法官告知簡
    式審判程序之旨，並聽取公訴人及被告之意見後，由合議庭
    裁定進行簡式審判程序，合先敘明。
二、訊據被告甲○○○　○○○○　○○○固坦認於上開時、地
    ，與「戰」一同持偽造之系爭居留證向大坤公司應徵工作之
    事實，惟矢口否認有何偽造公印文、偽造特種文書之犯行，
    辯稱：伊原係與「戰」約定由伊交付美金5000元之代價，而
    「戰」負責幫伊找工作，並申請合法之證件，後來「戰」交
    付系爭居留證給伊時，伊才發現系爭居留證是偽造的，但當
    時伊已走投無路，所以才不得已與「戰」一起去大坤公司應
    徵工作云云。然查：
    （一）上揭被告與「戰」於前開時、地，共同偽造系爭居留
          證，並向不知情之大坤公司人員提出以為行使之事實
          ，業據被告於警詢、檢察官訊問時坦白承認，且經證
          人即大坤公司負責人張吉雄於警詢中證述明確在卷（
          見偵查卷第13頁），此外，復有外勞居留資料查詢－
          明細內容顯示畫面、大坤公司94年5 月份考勤表各1
          紙存卷可稽（附於偵查卷第12、17頁），及系爭居留
          證扣案為證，而扣案之系爭居留證，偽造技術甚為拙
          劣，明顯可看出是偽造一節，亦有臺灣桃園地方法院
          檢察署公務電話紀錄單1 紙附卷足參（附於偵查卷第
          37頁）。至被告雖以前揭情詞置辯，惟已與上開事證
          不符，況被告亦於檢察官訊問供稱：（問：居留證上
          之年籍資料真實？）居留證上之資料都是別人的，我
          並未提供年籍資料等語屬實在卷（見偵查卷第34頁）
          ，可認被告自始明知「戰」並非以其本人名義申請居
          留證，從而，被告上開所辯實難憑信。
    （二）又依前述，被告與「戰」就偽造公印文、行使偽造系
          爭居留證之犯行，有犯意聯絡及行為分擔一節，至堪
          認定。
    （三）綜上，被告上開所辯委無足取。本件事證明確，被告
          上揭犯行足可認定，應依法論科。
三、按中華民國外僑居留證具特許外國人在我國居住及工作，為
    特許證之一種。又前開居留證上有內政部之印文，係表示公
    務機關之資格及職務，屬印信條例第2 條之印信之印文，為
    刑法第218 條所稱之公印文。核被告所為，係犯刑法第218
    條第1 項之偽造公印文罪；同法第216 條、第212 條之行使
    偽造特種文書（系爭居留證）罪。又被告偽造系爭居留證之
    低度行為，為其行使之高度行為所吸收，不另論罪。被告與
    「戰」就偽造公印文、行使偽造系爭居留證之犯行間，有犯
    意聯絡及行為分擔，為共同正犯。被告所犯上開偽造公印文
    罪與行使偽造特種文書罪間，有方法結果之牽連關係，應依
    刑法第55條之規定，從較重之偽造公印文罪處斷。爰審酌被
    告犯罪之動機、目的、手段、所生危害，及其之素行、犯後
    態度等一切情狀，量處如主文所示之刑，並諭知易科罰金之
    折算標準。又被告為越南籍外國人，有上開外勞居留資料查
    詢－明細內容顯示畫面附卷可參，其因本件偽造文書案件，
    經本院判處有期徒刑以上刑之宣告，衡量被告為以外籍勞工
    名義入境臺灣後逃逸，再行使偽造外僑居留證打工之非法居
    留外國人，此據被告供明在卷，為避免造成管理外國人居留
    期間之困擾，使外籍人士非法居留成為國內治安之死角，認
    應依刑法第95條之規定，於主文內宣告諭知被告於刑之執行
    完畢或赦免後，驅逐出境之處遇。
四、至前開偽造之系爭居留證1 張，屬被告所有，且為供其犯本
    件行使偽造特種文書罪所用之物，業據其供承在卷，應依刑
    法第38條第1 項第2 款之規定宣告沒收之。另系爭居留證上
    偽造之「內政部印」印文1 枚及被告所有之照片1 張，均已
    因沒收系爭居留證而包括在內，而無須重複為沒收之諭知，
    附此敘明。
據上論斷，應依刑事訴訟法第273 條之1 第1 項、第299 條第1
項前段，刑法第28條、第216 條、第212 條、第218 條第1 項、
第55條、第41條第1 項前段、第95條、第38條第1 項第2 款，罰
金罰鍰提高標準條例第2 條前段，判決如主文。
本案經檢察官孫沛琦到庭執行職務。
中　　華　　民　　國　　94　　年　　7 　　月　　29　　日
                            臺灣桃園地方法院刑事第十二庭
                                      法  官  王  美  玲
以上正本證明與原本無異。
如不服本判決，應於判決送達後10日內向本院提出上訴狀 (應附
繕本)， 上訴於臺灣高等法院。
                                      書記官  張  子  涵
中　　華　　民　　國　　94　　年　　8 　　月　　4 　　日
附論罪科刑依據之法條：
刑法第216條
行使第二百十條至第二百十五條之文書者，依偽造、變造文書或
登載不實事項或使登載不實事項之規定處斷。
刑法第212 條
偽造、變造護照、旅券、免許證、特許證及關於品行、能力服務
或其他相類之證書、介紹書，足以生損害於公眾或他人者，處一
年以下有期徒刑、拘役或三百元以下罰金。
刑法第218 條
偽造公印或公印文者，處五年以下有期徒刑。
盜用公印或公印文足以生損害於公眾或他人者，亦同。
